【裁判字號】    99,交聲,876
【裁判日期】    990421
【裁判案由】    交管條例聲異
【裁判全文】
臺灣板橋地方法院交通事件裁定        99年度交聲字第876 號
原處分機關  交通部公路總局臺北區監理所蘆洲監理站
異  議  人  甲○○
即受處分人
上列受處分人因違反道路交通管理處罰條例案件，對於交通部公
路總局臺北區監理所蘆洲監理站於中華民國（下同）99年4 月7
日所為之北監蘆字第裁46－C00000000 號處分（原舉發通知單號
：98年10月13日臺北縣政府警察局北縣警交大字第C00000000 號
），聲明異議，本院裁定如下：
    主  文
異議駁回。
    理  由
一、原處分以：異議人即受處分人甲○○於民國（下同）98年10
    月13日凌晨2 時20分許，在臺北縣三重市○○○路144 號萊
    爾富便利商店內飲酒後，於已達不能安全駕駛動力交通工具
    之狀態下，仍騎乘車號：HTO－050號普通重型機車行駛在道
    路上，欲返回其位於臺北縣三重市○○○路93巷23號6 樓住
    處；嗣同日凌晨2 時21分許，在臺北縣三重市○○○路93巷
    23號前，為現場執勤之臺北縣政府警察局三重分局大同派出
    所員警攔查並施以呼氣酒精濃度測試，測得異議人呼氣酒精
    濃度數值為0.9MG/L，而以其有「酒後駕車（酒測值0.9MG/L
    ）」之行為，依據道路交通管理處罰條例第35條第1 項第1
    款規定，當場填製98年10月13日臺北縣政府警察局北縣警交
    大字第C00000000 號舉發違反道路交通管理事件通知單（下
    稱舉發單），舉發異議人上開違規事實，並由異議人親自簽
    名捺印收受。案經查獲警察機關分別移請臺灣板橋地方法院
    檢察署檢察官偵辦（至同一行為所涉刑責已經司法機關辦理
    部分，則詳參理由欄三、(二)之說明）暨移由原處分機關即交
    通部公路總局臺北區監理所蘆洲監理站辦理（即違反行政法
    上義務之規定部分），嗣原處分機關認定異議人確有「汽車
    駕駛人酒精濃度超過規定標準（0.55以上）」之違規行為，
    依法裁處異議人吊扣駕駛執照12個月，並應參加道路交通安
    全講習之處分。
二、異議人不服意旨則稱：因之前服用酒類被開罰新臺幣5 萬元
    及吊扣駕照，目前已判決，並於99年4 月7 日已至臺灣板橋
    地方法院檢察署繳納罰金5 萬元，但因家中兒子失業無工作
    ，生活困頓，且異議人有因身體事由開刀，日前才剛康復中
    ，先前繳納罰金亦係向友人商借，現今工作為販賣豬肉之載
    送員，倘異議人被吊扣駕照，無法駕駛機車，將無法工作，
    家計顯有困難，懇請法官幫忙不要吊扣機車駕照云云。
三、經查：
(一)、按汽車駕駛人飲用酒類或其他類似物後其吐氣所含酒精濃度
    超過每公升0.25毫克或血液中酒精濃度超過百分之0.05以上
    者，不得開車，道路交通安全規則第114 條第2 款定有明文
    。又汽車駕駛人，駕駛汽車經測試檢定有酒精濃度超過規定
    之情形者，處新臺幣1 萬5 千元以上6 萬元以下罰鍰，並當
    場移置保管其車輛及吊扣其駕駛執照1 年，且對汽車駕駛人
    應施以道路交通安全講習，道路交通管理處罰條例第35條第
    1項第1款、第24條第1項第2款亦均有明定；再汽車駕駛人依
    前揭規定應受吊扣駕駛執照之處分，吊扣其酒醉駕駛車輛種
    類之同級駕駛執照。上揭規定，有關罰鍰部分，係對於過去
    行政法上義務違反行為而為之秩序罰；吊扣駕駛執照處分，
    則係為達成限制汽車駕駛人繼續駕駛同種類之機動車輛，並
    預防其酒後駕駛同種車輛造成危險之目的。至汽車駕駛人酒
    醉駕車，並應依前揭條例第24條第1 項第2 款施以道安講習
    ，其目的係為達嚇阻酒後駕車之不法行為，以維護道路交通
    用路權人之生命、身體安全法益，並令受講習人清楚悉明道
    路交通相關法令規範且應予循據遵行之警示作用。是故，前
    揭規定之罰鍰、吊扣駕駛執照與道安講習等處分，三者規範
    立意仍有不同，且依其作用，係為過去違反義務行為處罰之
    典型秩序罰，暨預防將來再犯危險之限制行為之不利處分及
    警告處分。從而，汽車駕駛人因酒醉駕車之單一行為，依法
    應受罰鍰、吊扣駕駛執照並施以道路安全講習等處分內容；
    且駕駛人違反道路交通管理處罰條例第35條第1 項第1 款規
    定致應受吊扣駕駛執照之處分時，應吊扣其違規或違法當時
    駕駛車類之同種駕駛執照，甚明。
(二)、查本件異議人有於98年10月13日凌晨2 時20分許，在臺北縣
    三重市○○○路144 號萊爾富便利商店內飲酒後，於已達不
    能安全駕駛動力交通工具之程度，仍騎乘車號：HTO－050號
    普通重型機車行駛在道路上，欲返回其位在臺北縣三重市○
    ○○路93巷23號6 樓住處，嗣於同日凌晨2 時21分許，在臺
    北縣三重市○○○路93巷23號前，為現場執勤之臺北縣政府
    警察局三重分局大同派出所員警攔查並施以呼氣酒精濃度測
    試，測得異議人呼氣酒精濃度數值為0.9 MG/L，而循線查知
    其有酒醉駕駛車號：HTO－050號普通重型機車在道路上行駛
    （酒測值0.9MG/L） 之行為，為警依法填單舉發等情節，此
    據異議人所是認（參99年4 月7 日聲明異議狀之記載），並
    有前述舉發單移送聯1 紙在卷可憑。而，異議人前開酒醉駕
    車之同一行為，因涉犯刑法第185 條之3 之罪嫌，經查獲警
    察機關移請臺灣板橋地方法院檢察署檢察官以98年度速偵字
    第6061號偵辦並向本院聲請簡易判決處刑，為本院以98年11
    月27日98年度交簡字第6604號判處罰金新臺幣5 萬元確定等
    情，亦有如上聲請簡易判決處刑書、判決書與本院查得異議
    人最近之臺灣高等法院被告前案紀錄表1 件均在卷足考（均
    參本院卷）。又，異議人如上同一行為，所涉違反道路交通
    管理處罰條例規定之行政裁罰程序，另移由原處分機關辦理
    ；嗣經原處分機關於該案經本院依刑事法律判處其罪刑確定
    後之99年4 月7 日，作成北監蘆字第裁46－C00000000 號處
    分，裁處異議人吊扣駕駛執照12個月，並施以道路交通安全
    講習，同日經異議人本人簽收。再，異議人於旨揭酒後駕駛
    普通重型機車之違規行為時，確實持有普通重型機車駕駛執
    照，且為原處分機關以其原持有之普通重型機車駕駛執照為
    本案裁決吊扣執行一節，亦有卷附裁決書、送達證書與本院
    99年4 月20日公務電話紀錄表各1 份附卷可憑（均參本院卷
    ）。據上，足認異議人確有旨開汽車駕駛人酒精濃度超過規
    定標準（0.55MG/L以上）而駕車之行為，其違規事證至臻明
    確，堪信為真實。
(三)、細究異議人如上交通違規行為，核係同時觸犯刑事法律（刑
    法第185 條之3 之服用酒類不能安全駕駛動力交通工具而駕
    駛罪）及違反行政法上義務之規定（道路交通管理處罰條例
    第35條第1 項第1 款），故本案於異議人因一行為同時觸犯
    刑事法律及違反道路交通管理處罰條例之行政法上義務之規
    定時，有關其刑事法律處罰與行政罰之競合關係，應依行政
    罰法第26條第1 項規定辦理，亦即有關行政罰鍰處分，因其
    性質與刑法處罰之「罰金」刑本質皆為相同，是異議人已經
    本院依據刑事法律判處罰金新臺幣5 萬元之刑罰，原處分機
    關即無一事二罰而仍裁處行政罰鍰之必要；至罰鍰以外之沒
    入或其他種類行政罰（如：道路交通安全講習、吊扣駕駛執
    照之處分），因兼具維護公共秩序之作用，為達行政目的，
    原處分機關仍得併予裁處。質言之，異議人因旨開酒後駕車
    之同一行為，同時違犯刑法第185 條之3 之罪與道路交通管
    理處罰條例第35條第1 項第1 款等規定，其所涉刑責部分，
    已經本院以98年11月27日98年度交簡字第6604號判處罰金新
    臺幣5 萬元確定，是其同涉行政裁罰之事件，依前揭行政罰
    法第26條第1 項規定，原處分機關就如上之一行為，仍得處
    以其他種類行政罰，亦即道路交通安全講習與吊扣駕駛執照
    之各項裁處內容。
(四)、承上，本件異議人有飲酒後酒精濃度超過規定標準（0.55MG
    /L以上）而駕駛普通重型機車之行為，其違規事證已臻明確
    ，均詳如上說明，自無疑義。又異議人於首開酒後駕駛普通
    重型機車之違規行為時，確實持有所駕普通重型機車之同類
    駕駛執照，有原處分機關查明之異議人機車駕照基本資料表
    （傳真本）1 紙在卷可證（參本院卷）。是以，異議人有前
    述酒後駕駛普通重型機車之違規，原處分機關依法裁罰吊扣
    其違規時持有之普通重型機車駕駛執照12個月，限制異議人
    不得繼續駕駛同種車類即普通重型機車，並施以道路交通安
    全講習，核與前揭道路交通管理處罰條例第35條第1 項第1
    款、第68條等規定，均無不合。綜前所論，原處分機關作成
    上述裁決，核無違誤或不當，自應予維持；異議人旨開聲明
    情詞，為無理由，應予駁回。
四、據上論斷，應依道路交通案件處理辦法第19條，裁定如主文
    。
中    華    民    國    99    年    4     月    21    日
                        交通法庭法  官  黎錦福
上列正本證明與原本無異。
如不服本裁定，應於裁定送達後5 日內敘明抗告理由，向本院提
出抗告狀。
                                書記官  蔡麗春
中    華    民    國    99    年    4     月    21    日

司法院資訊處製作；財團法人民間司法改革基金會備份。
